臺灣高雄地方法院刑事判決　　　　　　　　　　　　九十三年度訴字第一二一號
　　公　訴　人　臺灣高雄地方法院檢察署檢察官
　　被　　　告　乙○○
右列被告因搶奪等案件，經檢察官提起公訴（九十三年度偵字第五一一八號、第六二
九七號、第二八一九號），本院判決如左：
    主  文
乙○○連續意圖為自己不法之所有，而搶奪他人之動產，處有期徒刑壹年貳月；又連
續竊盜，處有期徒刑肆月，扣案之鑰匙壹支，沒收之。應執行有期徒刑，壹年伍月，
扣案之鑰匙壹支，沒收之。
    事  實
一、乙○○基於意圖為自己不法所有之概括犯意，先於附表編號一所示之時間、地點
    ，以附表編號一所示之方法，徒手搶奪「萊肯超商」收銀機抽屜內之新台幣（下
    同）七百元（起訴書誤載為五百元）後，復另意圖為自己不法之所有，並基於概
    括之犯意，連續於附表編號二、三所示之時間、地點，以附表編號二、三所示之
    方法，分別竊得黃清娥所有（起訴書誤載為丙○○所有）牌照號碼ＹＲＹ—六五
    六號輕型機車及戊○○所有未懸掛車牌之重型機車（該車原牌照號碼為ＸＬＩ—
    四八六號）各一輛，並承前揭搶奪之概括犯意，於附表編號四所示之時間、地點
    ，騎乘上開竊得戊○○所有而未懸掛車牌之重型機車，沿高雄市三民區○○○路
    由南向北逆向行駛，並以附表編號四所示之方法，徒手搶奪提領在蔡玉蓉（起訴
    書誤載為己○○）左手上之黑色手提袋一只（內有汽車駕駛執照、重型機車駕駛
    執照、健保卡、機車行照各一張、ＮＯＫＩＡ廠牌３３１０型手機一支、現金二
    千三百元），得手後，因蔡玉蓉雙手拉扯上開重型機車之車尾把手，並呼喊搶劫
    ，阻止乙○○加速油門逃逸，致遭拖行約十公尺後，而與乙○○一同人車倒地，
    乙○○遂持搶奪所得之黑色手提袋一只徒步沿高雄市三民區○○○路由南往北方
    向逃跑，並於左轉察哈爾一街後將該黑色手提袋丟棄，嗣為路過民眾呂景富及呂
    政勇合力制伏，並報警處理，始悉上情。
二、案經高雄市政府警察局、高雄市政府警察局左營分局暨三民第一分局報告臺灣高
    雄地方法院檢察署檢察官偵查起訴。
    理  由
一、訊據被告乙○○對於附表編號二、三所示之連續竊盜及附表編號四所示之搶奪等
    犯罪事實，固然坦承不諱，惟矢口否認有被訴附表編號一所示之搶奪犯行，辯稱
    ：九十二年八月三日伊在阿羅哈客運任職司機，當天行程是從高雄到台北，待返
    回高雄時已經是中午，不可能到萊肯超商搶奪，而且萊肯超商就在伊住家附近，
    伊不可能笨到去搶自己住家附近的超商，要搶的話，也會載面具、手套，不讓別
    人認出來云云。
二、經查：
  (一)右揭連續二次竊盜機車及搶奪蔡玉蓉所有之黑色手提袋之事實，業據被告坦承不
    諱，核與被害人戊○○及蔡玉蓉之指述，以及證人即失竊機車車主黃清娥之胞兄
    丙○○、證人即合力制服被告之民眾呂景富及呂政勇之證述情節相符，並有查獲
    被告搶奪照片十一幀、高雄市政府警察局三民第一分局贓物認領具證明二紙，以
    及車輛竊盜、車牌失竊資料個別查詢報告表、贓物認領保管收據、高雄市政府警
    察局三民第一分局尋獲通報單各一紙附卷可稽，復有被告所有而供犯竊盜罪所用
    之機車鑰匙一支扣案足憑，被告連續竊盜及搶奪蔡玉蓉所有之黑色手提袋犯行，
    洵堪認定。
  (二)被告即係於附表編號一所示之時間、地點，佯稱兌換一元硬幣，而趁萊肯超商店
    員即證人丁○○開啟收銀機未注意而不及防備之際，搶奪收銀機抽屜內現金七百
    元得逞之人之情，業據證人丁○○於警詢就犯罪嫌疑人紀錄表上之照片指認被告
    時，證稱：「在嫌疑犯紀錄表中編號四之人（即被告）就是當日搶我的人」、「
    （問：你從何確定？）答：因當日他搶我時是與我面對面，我從他面貌、體型、
    身高上去確認」（見九十三年度偵字第六二九七號偵查卷第八至九頁）等語明確
    ，復於偵訊時，指認當庭之被告，結證：「他的外型、面貌跟講話的神情與口音
    都跟當天行搶的歹徒很類似」（見同上偵查卷第三四頁）等語甚詳，並有高雄市
    政府警察局左營分局指認犯罪嫌疑人紀錄表、監視器翻拍照片八幀在卷可佐，審
    酌證人丁○○與被告素無怨隙，應無在擔負偽證罪責之情況下，設詞誣陷被告之
    理。且依監視器翻拍之照片顯示，當日行搶之人身高瘦長，且配戴眼鏡，與被告
    身高特徵及配戴眼鏡之模樣相符，堪認被告即為九十二年八月四日至萊肯超商搶
    奪之人無疑。又被告雖於案發前一日，在阿羅哈客運股份有限公司擔任實習駕駛
    ，於九十二年八月三日十一時二十分自高雄站發車，並於翌日四時許抵達台北，
    然因被告以回原任公司領款為由，而未參與自台北返回高雄之隨車實習等情，此
    有該公司九十三年五月十七日羅客行字第九三○○六三○○號函及實習人員簽到
    表各一份在卷可參，是上開函覆及簽到表僅能證明九十二年八月三日晚間及同年
    四日早晨四時許，被告並未在案發現場，並不足以否定被告於案發時間即九十二
    年八月四日十二時五十分許，出現在萊肯超商之可能；又犯罪行為人實施犯罪之
    地點與方式，取決於行為人之習性與環境因素，非必然挑選與自身住處毫無地緣
    關係之地點實施犯罪，亦不必然配戴特定之裝備，斟酌被告竊取被害人戊○○所
    有之機車，即在其住處附近所為，且其竊取之戊○○所有之上開機車以及搶奪蔡
    玉蓉時，均未配戴面具及手套，是被告辯稱：伊不可能笨到去搶自家附近的超商
    ，要搶的話，也會戴面具、手套，不讓別人認出來云云，與被告所自承之犯罪事
    實之犯罪模式不相符和，自難遽為被告有利之認定，從而被告搶奪萊肯超商之犯
    行，堪予認定。
三、核被告乙○○所為，就附表編號一、四部分係犯刑法第三百二十五條第一項之搶
    奪罪，就附表編號二、三部分係犯刑法第三百二十條第一項之竊盜罪。又被告先
    後二次於附表編號一、四所為之搶奪犯行，以及先後二次於附表編號二、三所為
    之竊盜犯行，均時間緊接，犯罪基本構成要件相同，顯係基於概括犯意反覆為之
    ，分別為竊盜、搶奪之連續犯，各應依刑法第五十六條規定，論以一罪，並加重
    其刑。另被告於附表編號三所示之時間、地點竊取被害人戊○○之機車時，主觀
    上並無藉以行搶蔡玉蓉之用，業據被告於本院審理時，供陳甚明，足認被告竊取
    被害人戊○○之機車與搶奪被害人蔡玉蓉之手提袋間，並無牽連關係，而不符合
    刑法第五十五條所規定牽連犯之要件，而應分論併罰。爰審酌被告正值壯年，不
    思循正當工作獲致財物以維生，卻用足以破壞社會和平秩序之方法，獲取自己所
    需財物，又雖其搶奪財物價值非鉅，部分財物並已歸還被害人蔡玉蓉，所造成的
    損害尚非重大，惟被告犯後不知坦承犯行，顯無悔意等一切情狀，分別量處如主
    文所示之刑，並定應執行之刑，以示懲儆。扣案之機車鑰匙一支，為被告所有，
    且係供竊取黃清娥所有機車犯罪所用，業經被告供明在卷，爰依刑法第三十八條
    第一項第二款，併予宣告沒收。至於公訴人以被告犯後坦承部份犯行，犯後態度
    良好，尚有悔悟之心，其因一時失慮致罹刑章，其經此偵查程序當知所警惕，應
    無再犯之虞，復其尚須養育二名子女及奉養父母等一切情狀，請求本院依刑法第
    五十九條（起訴書誤載為刑法第五十七條）酌予減輕其刑等語，惟被告連續二次
    竊盜及二次搶奪之犯罪時間，相隔數月，顯見被告連續犯罪行為並非一時失慮致
    罹刑章，且被告除就當場遭查獲之犯罪行為坦承犯行外，就未能當場查獲之萊肯
    超商搶奪案件，則矢口否認犯行，尚難認其犯後態度良好，而具悔悟之心，尚不
    符合刑法第五十九條所規定之情堪憫恕要件，是公訴人請求本院依刑法第五十九
    條之規定，酌予減輕其刑，容有未合，附此敘明。
據上論斷，應依刑事訴訟法第二百九十九條第一項前段，刑法第五十六條、第三百二
十五條第一項、第三百二十條第一項、第五十條、第五十一條第五款、第三十八條第
一項第二款，判決如主文。
本案經檢察官甲○○到庭執行職務。
中      華      民      國    九十三    年      六    月      二十五    日
                                  臺灣高雄地方法院刑事第十一庭
                                      審判長法  官 徐美麗
                                            法  官 鄭詠仁
                                            法  官 高增泓
右正本證明與原本無異。
如不服本判決，應於判決送達後十日內向本院提出上訴狀。
                                            書記官  林慧芬
中      華      民      國    九十三    年      六    月      二十五    日
附表：
┌──┬────┬──────┬──────────────┬─────┐
│編號│ 時  間 │  地    點  │    犯     罪     方   法   │犯罪所得  │
├──┼────┼──────┼──────────────┼─────┤
│一  │九十二年│高雄市左營區│持新台幣（下同）五元硬幣一枚│現金七百元│
│    │八月四日│南屏路二九一│，向萊肯超商店員丁○○佯稱欲│          │
│    │十二時五│號「萊肯超商│兌換一元硬幣，趁丁○○開啟收│          │
│    │十分許  │」店內      │銀機未注意不及防備之際，搶奪│          │
│    │        │            │收銀機抽屜內現金七百元（起訴│          │
│    │        │            │書誤載為五百元），得手後，迅│          │
│    │        │            │速逃離現場。                │          │
├──┼────┼──────┼──────────────┼─────┤
│二  │九十三年│高雄市鼓山區│以其所有而供犯竊盜罪所用之機│黃清娥所有│
│    │二月一日│明倫路（起訴│車鑰匙一支，開啟黃清娥所有（│牌照號碼Ｙ│
│    │十一時許│書誤載為明輪│起訴書誤載為丙○○所有）牌照│ＲＹ—六五│
│    │        │路）四六號前│號碼ＹＲＹ—六五六號輕型機車│六號輕型機│
│    │        │            │之電門鎖後，竊取該機車得逞。│車一輛    │
│    │        │            │嗣於同月二日十一時三十分許，│          │
│    │        │            │騎乘上開機車在高雄市前鎮區前│          │
│    │        │            │鎮街○○○○路口，為警查獲。│          │
├──┼────┼──────┼──────────────┼─────┤
│三  │九十三年│高雄市左營區│戊○○所有牌照號碼ＸＬＩ—四│戊○○所有│
│    │三月三日│東門路一○七│八六號重型機車，停放該處，未│未懸掛車牌│
│    │十時三十│巷二七號前  │懸掛車牌，且鑰匙未取下，遂以│之重型機車│
│    │分許    │            │該鑰匙啟動機車而竊取得逞。  │一輛      │
├──┼────┼──────┼──────────────┼─────┤
│四  │九十三年│高雄市三民區│騎乘竊得戊○○所有而未懸掛車│黑色手提袋│
│    │三月三日│自由一路「博│牌之重型機車（該車原牌照號碼│一只（內有│
│    │十時五十│愛國小」旁  │為ＸＬＩ—四八六號），沿高雄│汽車駕駛執│
│    │五分許  │            │市三民區○○○路由南向北逆向│照、重型機│
│    │        │            │行駛，趁站立在博愛國小旁斑馬│車駕駛執照│
│    │        │            │線等待紅燈號誌變換為綠燈號誌│、健保卡、│
│    │        │            │之蔡玉蓉（起訴書誤載為己○○│機車行照各│
│    │        │            │）不及防備之際，騎乘上開未懸│一張、ＮＯ│
│    │        │            │掛車牌之重型機車靠向蔡玉蓉後│ＫＩＡ廠牌│
│    │        │            │方，並徒手搶奪提領在蔡玉蓉左│３３１０型│
│    │        │            │手上之黑色手提袋一只（內有汽│手機一支、│
│    │        │            │車駕駛執照、重型機車駕駛執照│現金二千三│
│    │        │            │、健保卡、機車行照各一張、Ｎ│百元。    │
│    │        │            │ＯＫＩＡ廠牌３３１０型手機一│          │
│    │        │            │支、現金二千三百元），得手後│          │
│    │        │            │，因蔡玉蓉雙手拉扯上開重型機│          │
│    │        │            │車之車尾把手，並呼喊搶劫，阻│          │
│    │        │            │止乙○○加速油門逃逸，致遭拖│          │
│    │        │            │行約十公尺後，而與乙○○一同│          │
│    │        │            │人車倒地，乙○○遂持搶奪所得│          │
│    │        │            │之黑色手提袋一只徒步沿高雄市│          │
│    │        │            │三民區○○○路由南往北方向逃│          │
│    │        │            │跑，並於左轉察哈爾一街後將該│          │
│    │        │            │黑色手提袋丟棄，嗣為路過民眾│          │
│    │        │            │呂景富及呂政勇合力制服，並報│          │
│    │        │            │警處理。                    │          │
└──┴────┴──────┴──────────────┴─────┘
附錄本案論罪科刑法條全文：
刑法第三百二十五條
意圖為自己或第三人不法之所有，而搶奪他人之動產者，處六月以上五年以下有期徒
刑。
因而致人於死者，處無期徒刑或七年以上有期徒刑，致重傷者，處三年以上十年以下
有期徒刑。
第一項之未遂犯罰之。
刑法第三百二十條
意圖為自己或第三人不法之所有，而竊取他人之動產者，為竊盜罪，處五年以下有期
徒刑、拘役或五百元以下罰金。
意圖為自己或第三人不法之利益，而竊佔他人之不動產者，依前項之規定處斷。
前二項之未遂犯罰之。
